【裁判字號】    90,上訴,916
【裁判日期】    900626
【裁判案由】    違反槍砲彈藥刀械管制條例
【裁判全文】
臺灣高等法院臺中分院刑事判決                      九十年度上訴字第九一六號
    上訴人  即
    被      告  丙○○
    指定辯護人  本院公設辯護人  甲○○
右上訴人因違反槍砲彈藥刀械管制條例案件，不服臺灣台中地方法院八十九年度訴字
第三○三○號中華民國九十年二月十四日第一審判決（起訴案號：臺灣台中地方法院
檢察署八十九年度偵字第一一○五二號），提起上訴，本院判決如左：
      主  文
原判決撤銷。
丙○○未經許可，持有手槍，累犯，處有期徒刑陸年，併科罰金新台幣參拾萬元，罰
金如易服勞役，以罰金總額與陸個月之日數比例折算。扣案之美國ＳＭＩＴＨ＆ＷＥ
ＳＳＯＮ廠ＭＯＤＥＬ６９４６口徑９ｍｍ制式半自動手槍壹枝（含彈匣壹個，獲案
槍枝管制編號0000000000號）及仿９ｍｍ制式子彈製造之土造子彈伍顆均
沒收。
      事  實
一、丙○○前於民國八十六年間因違反麻醉藥品管理條例案件，經臺灣高等法院判處
    有期徒刑四月確定，於八十六年九月十三日易科罰金執行完畢；同年間再因違反
    麻醉藥品管理條例案件，經臺灣板橋地方法院判處有期徒刑六月確定，於八十八
    年三月三十一日易科罰金執行完畢。詎仍不知悔改，於八十九年四月底或五月初
    之某日，為供己防身用，在台北縣板橋市○○路某保齡球館後面，經由綽號「阿
    偉」（真實姓名、年籍不詳 )者向自稱「吳天成」（同音，真實姓名、年籍不詳
    ）之成年男子借得具殺傷力之美國ＳＭＩＴＨ＆ＷＥＳＳＯＮ廠ＭＯＤＥＬ６９
    ４６口徑９ｍｍ制式半自動手槍乙枝（槍枝管制編號：0000000000號
    ）及供上述手槍用之具殺傷力子彈十顆（三顆係制式、七顆係土造 )，並將之藏
    置於台北縣板橋市○○路一八六號住處內，而未經許可持有上開具殺傷力之槍、
    彈。嗣於八十九年五月十五日凌晨丙○○攜帶上開槍、彈欲往彰化火車站前交還
    「吳天成」，於同日凌晨三時五分許行經國道一號公路后里收費站南向處（台中
    縣后里鄉境），為警在其所駕駛之車牌號碼ＤＶ－六一一一號自小客車內查扣得
    具殺傷力之上開制式半自動手槍乙枝（含彈匣乙個）、及具殺傷力之子彈十顆（
    送鑑定時，業經擊發試射五顆，其中制式三顆、土造二顆），進而查悉上情。
二、案經內政部警政署國道公路警察局第三警察隊移送臺灣臺中地方法院檢察署檢察
    官偵查起訴。
      理  由
一、訊據被告丙○○就未經許可持有扣案槍、彈之事實坦承不諱，惟辯稱：槍彈係綽
    號阿偉及自稱吳天成者所寄放云云，然查扣案槍、彈係被告為防身之用經由綽號
    阿偉者向自稱吳天成者借用，迭據被告於警訊、偵查及原審中坦承不諱，並有上
    開制式半自動手槍乙枝、子彈十顆扣案可資佐證，而扣案之槍、彈經送請內政部
    警政署刑事警察局鑑驗之結果，認：「（一）送鑑美製史密斯６９４６型九厘米
    口徑制式手槍壹枝（含彈匣壹個，獲案槍枝管制編號0000000000），
    係美國ＳＭＩＴＨ＆ＷＥＳＳＯＮ廠ＭＯＤＥＬ６９４６口徑９ｍｍ制式半自動
    手槍，槍管內具伍條右旋來復線，槍號遭破壞，研判為”？Ｆ？７？４？”（”
    ？”係以打印圓洞方式破壞，致無法重現），機械性能良好，認具殺傷力。（二
    ）送鑑九厘米制式子彈壹拾顆：1.參顆係口徑９ｍｍ制式子彈（壹顆彈底標記為
    ”ＦＣ９ｍｍＬＵＧＥＲ”、壹顆彈底標記為”ＡＣＰ９６９ｍｍ”、壹顆彈底
    標記為”ＷＣＣ１１－８０９ｍｍ”）（均經試射），認均具殺傷力。2.柒顆係
    仿９ｍｍ制式子彈製造之土造子彈（其彈底均打印有”ＷＩＮ９ｍｍＬＵＧＥＲ
    ”字樣），採樣兩顆試射結果均可擊發，認具殺傷力。」有該局八十九年五月廿
    九日刑鑑字第六三五四六號鑑驗通知書在卷可資為憑，事證已臻明確，被告所辯
    顯不足採，其犯行應堪認定。
二、核被告丙○○所為，係犯槍砲彈藥刀械管制條例第七條第四項之未經許可持有手
    槍罪及第十二條第四項之未經許可持有子彈罪。被告以一持有行為同時持有上開
    槍、彈，係一行為觸犯二罪名為想像競合犯，依刑法第五十五條規定，從一重之
    槍砲彈藥刀械管制條例第七條第四項之未經許可持有手槍罪處斷。被告前於八十
    六年間因違反麻醉藥品管理條例案件，經臺灣高等法院判處有期徒刑四月確定，
    於八十六年九月十三日易科罰金執行完畢；同年再因違反麻醉藥品管理條例案件
    ，經臺灣板橋地方法院判處有期徒刑六月確定，於八十八年三月三十一日易科罰
    金執行完畢，有臺灣高等法院被告全國前案紀錄表及臺灣高等法院檢察署刑案紀
    錄簡覆表在本院及原審卷可稽，其於有期徒刑執行完畢後五年以內再犯本件有期
    徒刑以上之罪，為累犯，依刑法第四十七條規定，加重其刑。原審予以論罪科刑
    固非無見，惟查原審誤認被告前於八十六年間違反麻醉藥品管理條例案件係經臺
    灣台北地方法院判處有期徒刑四月確定，同年間再因違反麻醉藥品管理條例案件
    係經臺灣高等法院判處有期徒刑六月確定，尚有未洽，被告以扣案槍彈係自稱吳
    天成及綽號阿偉寄放為由上訴，雖無理由，然原審既有如上未當之處，應由本院
    將其撤銷改判，爰審酌被告犯罪之動機、目的、手段、智識程度及持有制式槍、
    彈可瞬間取人之性命，對社會治安危害甚大暨犯罪後之態度等一切情狀，量處如
    主文第二項所示之刑，罰金部分並諭知易服勞役之折算標準。扣案之上開美國Ｓ
    ＭＩＴＨ＆ＷＥＳＳＯＮ廠ＭＯＤＥＬ６９４６口徑９ｍｍ制式半自動手槍乙枝
    （含彈匣壹個，獲案槍枝管制編號0000000000號）、及仿９ｍｍ制式
    子彈製造之土造子彈五顆均為違禁物，依刑法第三十八條第一項第一款規定宣告
    沒收。至被告原另持有之口徑９ｍｍ制式子彈三顆及仿９ｍｍ制式子彈製造之土
    造子彈二顆於送鑑驗時，業經試射擊發，已無殺傷力，非違禁物亦非被告所有供
    犯罪使用或預備之物，爰不另為沒收之諭知。另按修正後槍砲彈藥刀械管制條例
第十九條第一項雖規定犯同條例第七條之罪，經判處有期徒刑者，應於刑之執行
    完畢或赦免後，令入勞動場所強制工作，其期間為三年。惟該規定不問對行為人
    有無預防矯治其社會危險性，一律宣告付強制工作三年，不符法治國家保障人權
    原理下之比例原則，業於八十七年十二月十八日經司法院大法官會議釋字第四七
    一號解釋，認此部分應自該解釋公布之日起不予適用，犯該條例第十九條第一項
    所列舉之罪，應依個案情節符合比例原則部份與否，適用該條例宣告保安處分，
    查並無積極證據足證被告曾持上開槍、彈犯案，單純持有上開槍、彈，犯情尚屬
    單純，本院認其行為之危險性、嚴重性與該保安處分宣告之目的及必要性難謂相
    當，爰不予宣告保安處分，併此敘明。
四、據上論斷，應依刑事訴訟法第三百六十九條第一項前段、第三百六十四條、第二
    百九十九條第一項前段、槍砲彈藥刀械管制條例第七條第四項、第十二條第四項
    、刑法第十一條前段、第五十五條、第四十二條第三項、第四十七條、第三十八
    條第一項第一款、罰金罰鍰提高標準條例第二條，判決如主文。
本案經檢察官乙○○到庭執行職務。
中      華      民      國      九十       年     六 月   二十六    日
                                臺灣高等法院臺中分院刑事第九庭
                                      審判長法  官  陳  筱  珮
                                            法  官  古  金  男
                                            法  官  康  應  龍
右正本證明與原本無異。
如不服本判決應於收受送達後十日內向本院提出上訴書狀，其未述上訴之理由者並
得於提起上訴後十日內向本院補提理由書（均須按他造當事人之人數附繕本）。
                                            書記官  黃  薰  慧
中      華      民      國      九十       年     六     月   二十九    日
                                                                        Ｒ


司法院資訊處製作；財團法人民間司法改革基金會備份。
